臺灣高等法院臺中分院刑事裁定
111年度聲字第1079號
聲明異議人  
即受刑人    林昭男
上列聲明異議人即受刑人因違反毒品危害防制條例案件，不服臺
灣臺中地方檢察署檢察官執行之指揮（108年度執更度字第3541
之2號、110年度執更度字第2871號），聲明異議，本院裁定如下
：
    主  文
聲明異議駁回。
    理  由
一、聲明異議意旨略以：聲明異議人即受刑人林昭男（下稱異議
    人）因涉犯毒品危害防制條例案件，經本院以108年度聲字
    第1347號（下稱前案裁定）及110年度聲字第1044號（下稱
    後案裁定）分別定應執行為有期徒刑10年10月、21年8月，
    並確定在案。嗣臺灣臺中地方檢察署檢察官認為後案裁定之
    刑期，應接續於前案裁定之後執行，二案不符合定刑而應分
    別執行，嚴重影響異議人之權益，亦與法令有所違背。又異
    議人所為均係毒品相關犯行，犯罪時間集中於106年至107年
    間，多為吸食毒品，少數則為熟識朋友要求少量提供或平價
    輸出及合資購買，並非以販賣為業，對社會傷害難謂重大。
    況異議人為重度傷殘人士，於社會上屬於弱勢，心理亦較為
    灰暗，若依現況指揮執行，與無期徒刑有何不同。爰請給予
    重新裁量之機會等語。
二、按受刑人或其法定代理人或配偶，以檢察官執行之指揮為不
    當者，得向諭知該裁判之法院聲明異議，刑事訴訟法第484
    條定有明文。又定應執行刑之裁定，因具有與科刑判決同一
    之效力，故該條所稱「諭知該裁判之法院」，不僅指對被告
    宣示罪刑（含主刑、從刑）之裁判之法院，亦包括被告犯數
    罪，於分別被判處罪刑確定後，因符合數罪併罰規定，經依
    檢察官之聲請，定其應執行刑裁定之法院。是對於執行應執
    行刑檢察官之指揮執行聲明異議者，自應向所執行之定其應
    執行刑之裁判法院為之（最高法院105年度台抗字第367號刑
    事裁定參照）。本件異議人雖於書狀中稱係對臺灣臺中地方
    檢察署110年度執更度字第2871號、108年度執更度字第3541
    之2號執行指揮書聲明異議，然究其聲明異議之真意，係對
    於臺灣臺中地方檢察署檢察官108年執更度字第3541之2號執
    行指揮書備註欄關於「本件接續本署110年執更度字第2871
    號指揮書後執行，二案不符定刑，應分別執行」之註記認為
    不當，並主張應就其所犯前案裁定與後案裁定所示數罪再予
    合併定刑，乃聲明異議。而該份指揮書之執行標的，係本院
    以108年度聲字第1347號諭知應執行有期徒刑10年10月之裁
    定，參諸前揭說明，異議人以本案受刑人身分，就檢察官執
    行上述應執行刑之裁定聲明異議，本院自有管轄權，先予敘
    明。
三、按裁判確定前犯數罪者，併合處罰之；數罪併罰，有二裁判
    以上者，依第51條之規定，定其應執行之刑，刑法第50條第
    1項前段、第53條分別定有明文。又被告所犯數罪有二裁判
    以上時，其所犯各罪是否合於數罪併罰規定，應以各裁判中
    最初判決確定者為基準，凡在該裁判確定前所犯之各罪，均
    應依刑法第50條、第51條規定，定其應執行之刑。又按數罪
    併罰案件之實體裁判確定後，即生實質之確定力，除因增加
    經另案判決確定合於數罪併罰之其他犯罪，或原定應執行刑
    之數罪中有部分犯罪，因非常上訴、再審程序而經撤銷改判
    ，或有赦免、減刑等情形，致原裁判定刑之基礎已經變動，
    或其他客觀上有責罰顯不相當之特殊情形，為維護極重要之
    公共利益，而有另定應執行刑之必要者外，法院應受原確定
    裁定實質確定力之拘束。已經定應執行刑確定之各罪，除上
    開例外情形外，法院再就該各罪之全部或部分重複定其應執
    行刑，前、後二裁定對於同一宣告刑重複定刑，行為人顯有
    因同一行為遭受雙重處罰之危險，自均屬違反一事不再理原
    則，不以定刑之各罪範圍全部相同者為限（最高法院110年
    度台抗字第489號、110年度台抗字第750號、111年度台抗字
    第75號刑事裁定參照）。
四、經查：
（一）異議人因違反毒品危害防制條例、藥事法等罪，經本院分
      別以前案裁定應執行有期徒刑10年10月，及後案裁定應執
      行有期徒刑21年8月，均分別確定在案，有臺灣高等法院
      被告前案紀錄表及上開裁定在卷可參。而依卷內所附臺灣
      臺中地方檢察署檢察官110年8月6日108年執更度字第3541
      之2號執行指揮書備註欄所載，確有「接續本署110年執更
      度字第2871號指揮書後執行，二案不符定刑，應分別執行
      」之註記，此部分事實已堪認定。
（二）再細繹異議人前、後二案裁定所列各罪之犯罪時間及確定
      日期，其最後犯罪日係前案裁定附表編號1至4所示之107
      年4月19日（詳參本院卷第16至17頁），而最初判決確定
      日則為後案裁定附表編號1至3所示之106年11月27日（詳
      參本院卷第20頁），亦即前案裁定中所列異議人部分犯行
      ，其犯罪時間是在後案裁定最初判決確定之後，即與刑法
      第50條前段所規定「裁判確定前犯數罪者，併合處罰」之
      情形不盡相符。是以檢察官於前揭執行指揮書上註記異議
      人前、後二案裁定不符定刑規定而應分別執行等語，於法
      並無不合，難認有何違法不當情事。至於異議人前案裁定
      之附表編號6所示違反毒品危害防制條例案件，其犯罪時
      間係106年9月11日，雖在後案裁定最初判決確定前所為，
      惟異議人所犯數罪既已各自經前案裁定、後案裁定分別定
      其應執行刑為有期徒刑10年10月、21年8月確定，而均具
      有實質確定力，參諸前揭說明，自不許由異議人將其中曾
      經裁定應執行刑確定之部分罪刑拆出，任意搭配其他罪刑
      另予重組，並主張合併更定其應執行之刑，否則即有損於
      前案裁定與後案裁定之實質確定力，並違反一事不再理之
      原則。而異議人所犯各罪之行為動機、是否存在個人健康
      因素而應受較輕之責罰、犯罪時間接續性等情，均屬法院
      於受理聲請定應執行刑案件時，所需衡量之各罪彼此間關
      聯性、犯罪行為人人格及矯正必要性等裁量因素，與檢察
      官依據業已確定之定應執行刑裁定而指揮執行分屬二事，
      異議人更不能徒以前揭事由而謂檢察官之執行刑罰有何違
      失。從而，異議人徒憑己見，認其所犯前案裁定及後案裁
      定附表所示之各罪應合併定應執行之刑，以維護其權益，
      並執此指摘檢察官指揮執行不當等語，顯係忽略定應執行
      刑之法定要件，自有未洽，並非可採。
五、綜上所陳，檢察官於執行指揮書備註欄所為上開記載，於法
    有據，尚無不當。異議人主張應再合併定其應執行刑，已與
    法定要件有違，自不足取。本件聲明異議並無理由，應予駁
    回。
中　　華　　民　　國　　111 　年　　6 　　月　　15　　日
          刑事第十二庭     審判長法　官  張  國  忠     
　　　　　      　　　　 　　    法　官  陳      葳 
　　　　　　　　      　 　　　  法　官  高  文  崇 
上列正本證明與原本無異。
如不服本裁定，應於收受送達五日內向本院提出抗告書狀（須附
繕本）。因疫情而遲誤不變期間，得向法院聲請回復原狀。 

　　　　　　　　　　　   　　　  書記官  施  耀  婷

中　　華　　民　　國　　111 　年　　6 　　月　　15　　日